【裁判字號】    99,易,814
【裁判日期】    990811
【裁判案由】    違反性騷擾防治法
【裁判全文】
臺灣高雄地方法院刑事判決               99年度易字第814號
公  訴  人  臺灣高雄地方法院檢察署檢察官
被      告  乙○○○○○○ ○.
  ）                    
上列被告因違反性騷擾防治法案件，經檢察官提起公訴（98年度
偵字第30014號），本院判決如下：
    主    文
乙○○○○○○ ○○○○○○ ○○○○○（000）無罪。
    理    由
一、公訴意旨略以：乙○○○○○○○○○（中文姓名：000 ，
    下稱鮑榮耀）為菲律賓籍人士，在丙○○鳳山市某外語文理
    補習班（地址詳卷，下稱某補習班）擔任英語教師，代號
    0000-0000 之男童（真實姓名年籍詳卷，下稱甲○）於下列
    行為時未滿12歲，為該補習班之學生。鮑榮耀竟意圖性騷擾
    ，對甲○為下列行為：(一)鮑榮耀於民國（下同）96年2 月至
    6 月間某日晚上7 時30分至8 時間之某時，在上開補習班之
    教室內，趁甲○寫功課而不及防備之際，走到甲○座位右邊
    ，以手隔著衣服由下往上觸摸甲○胸部1 次，復於同日稍晚
    的遊戲課程中，承接上開性騷擾之接續犯意，趁甲○不及防
    備之際，以相同方式觸摸甲○胸部1 次。(二)98年8 月12日晚
    上7 時30分至8 時間之某時，鮑榮耀在上開教室內，另起性
    騷擾之犯意，趁甲○起立念課文而不及防備之際，以手隔著
    衣服由下往上觸摸甲○胸部1 次，復於同（12）日稍晚進行
    遊戲時，承接前開性騷擾之接續犯意，要求甲○至白板前回
    答問題，趁甲○作答完畢欲回座位而不及防備之際，以相同
    方式觸摸甲○胸部1 次。(三)98年8 月14日晚上7 時30分至8
    時間之某時，鮑榮耀在上開教室內，另基於性騷擾之犯意，
    趁甲○坐在位置上唸課文而不及防備之際，走到甲○座位旁
    ，以相同方式，由下往上觸摸甲○胸部1 次。嗣於98年8 月
    15日凌晨1 時許，甲○因屢次遭騷擾，內心深感不舒服而無
    法入睡，經其父親即代號0000-0000A（真實姓名年籍詳卷，
    下稱B 男）詢問後，甲○始將上情告知其父B 男，遂報警處
    理而查獲。因認被告鮑榮耀（下稱被告）涉犯性騷擾防治法
    第25條第1 項之意圖性騷擾，乘人不及抗拒而觸摸其胸部之
    罪嫌等語。
二、按「行政機關及司法機關所製作必須公示之文書，不得揭露
    足以識別被害人身分之資訊」，「行政機關及司法機關所製
    作必須公開之文書，不得揭露足以識別前項兒童及少年身分
    之資訊。」性侵害犯罪防治法第10條第3 項、兒童及少年福
    利法第46條第2 項分別定有明文。本件判決書如記載被害人
    Ａ童、B 男之姓名、年籍資料，有揭露足以識別被害人甲 ○
    身分資訊之虞。爰依上開規定不記載其等之姓名、年籍資料
    ，而以代號為之（姓名、年籍資料，均詳卷內代號與真實姓
    名對照表），合先敘明。
三、次按刑事訴訟上證明之資料，無論其為直接證據或間接證據
    ，均須達於通常一般人均不致於有所懷疑，而得確信其為真
    實之程度，始得據為有罪之認定，若其關於被告是否犯罪之
    證明未能達此程度，而有合理性懷疑之存在，致使無從形成
    有罪之確信，根據「罪證有疑，利於被告」之證據法則，即
    不得遽為不利於被告之認定。刑事訴訟法第156 條第2 項規
    定：被告或共犯之自白，不得作為有罪判決之唯一證據，仍
    應調查其他必要之證據，以察其是否與事實相符。上開立法
    旨意乃在防範被告或共犯自白之虛擬致與真實不符，故對自
    白在證據上之價值加以限制，明定須藉補強證據以擔保其真
    實性。所謂補強證據，係指除該自白本身之外，其他足以證
    明該自白之犯罪事實確具有相當程度真實性之證據而言，雖
    所補強者，非以事實之全部為必要，但亦須因補強證據之質
    量，與自白之相互利用，足使犯罪事實獲得確信者，始足當
    之。且共犯之自白，性質上仍屬被告之自白，縱先後所述內
    容一致，或經轉換為證人而具結陳述，仍屬不利己之陳述範
    疇，究非自白以外之其他必要證據，自不足作為證明其所自
    白犯罪事實之補強證據。又依刑事訴訟法第161 條第1 項規
    定：檢察官就被告犯罪事實，應負舉證責任，並指出證明之
    方法。是檢察官對於起訴之犯罪事實，應負提出證據及說服
    之實質舉證責任。倘其所提出之證據，不足為被告有罪之積
    極證明，或其指出證明之方法，無從說服法院以形成被告有
    罪之心證，基於無罪推定之原則，自應為被告無罪判決之諭
    知。而偵查程序以發現真實之犯罪人為目的，如犯罪嫌疑人
    不屬於犯罪之人時，應繼續發現何人為犯罪之人；但審判程
    序，法院只須判斷已被起訴之被告是否為真實之犯罪行為人
    ，若經為必要之調查，其所獲得之證據資料，仍不足為該被
    告有罪之論證時，即應為無罪之諭知。至該項犯罪事實，究
    係被告以外何人所為，則無查明之義務（參最高法院61年台
    上字第3099號、73年台上字第3892號、76年台上字第4986號
    、92年台上字第128 號、97年度台上字第1011號意旨）。
四、訊據被告矢口否認有上開犯行，辯稱：伊也是有1 個小孩的
    父親，因伊是任課老師，在上課時只有以輕拍肩膀或屁股的
    方式和小朋友接觸，沒有趁小朋友不及防備之際，觸摸小朋
    友胸部或肛門，甲 ○所言不值採信等語。公訴人認被告有此
    部分犯行，無非以被告於警、偵訊之供述，證人即告訴人甲
    ○、B 男於警、偵訊之證述，並有甲 ○所繪製之現場圖1紙
    、現場照片4 張，資為論據。
五、經查：  
  (一)被告曾丙○○鳳山市「某補習班」任職外籍教師，且甲 ○於
    就讀國小3 年級下學期至5 年級時，曾在該「某補習班」補
    習，並由被告擔任美語會話課程等情，業經被告坦承在卷，
    並有證人甲 ○、B 男、「某補習班」班主任戊○○於警詢、
    偵訊及本院審理證述明確，參核相符屬實。
  (二)其次，證人甲 ○雖於警詢證稱：「（第1 次）我小學3 年級
    下學期時（96年2 月至6 月間，詳細時間不清楚）…當時老
    師叫我們寫東西，他就走到我坐位右邊，用左手撐著桌子，
    忽然用右手隔著衣服由下往上摸我胸部1 下」、「（有1 次
    ）是在98年8 月12日晚上7 點30分至8 時，老師忽然用右手
    隔著衣服，由下往上摸我胸部1 下」、「（有1 次）是98年
    8 月14日晚上7 點30分至8 點，老師就走到我座位旁，用手
    隔著衣服，由下往上摸我右邊胸部」等語（參警卷第8 至10
    頁）；且於偵訊時亦證稱：「被告由下往上，摸我胸部多次
    」等語（參偵卷第48頁）；並於本院審理時亦證稱：「（被
    告是否曾摸你胸部？）是」、「（被告當時如何摸你？在何
    處？）在教室內摸我，大約國小3 年級下學期在該補習班上
    課」、「（可否描述當天被告如何摸你？）由下往上摸，當
    天摸我身體3 次」、「（偵查中，你說被告在98年8 月12日
    有摸你2 次，是否實在？）實在」、「（你說被告98年8 月
    14 日 摸你1 次，是否實在？）實在」、「他是用摸的，不
    是拍的」等語（參本院2 卷第27正反、29反頁）。然查：
    1.證人甲 ○於警詢同時證稱：「（事實(一)）第1 次因同學都
      在寫功課，所以沒有看見」；「（事實(二)）這次老師摸我
      胸部後，他就走到下1 位念課文的同學旁邊」、「（事實
      (二)）這次老師都沒有說什麼，也沒有說要給我金錢或東西
      」；「（事實(三)）這次摸我時，我不知道有無其他人看到
      」、「老師沒有把下體露出來給我看」；「（事實(三)）這
      次也沒有給予我金錢，或其他可供對價之物」，「他摸我
      胸部及下體的前、後，沒有要求我不能將這件事告訴他人
      」等語明確（參警卷第9 至12頁）；且於偵訊時亦證稱：
      「被告摸我時，沒有其他人看到」、「（你為何到98年8
      月才告訴你父親，之前都沒有講？）（沈默）我不太想講
      」等語（參偵卷第49頁）；並於本院審理時亦證稱：「（
      被告一共摸了你幾次胸部？）我忘記了」、「你警詢及偵
      訊說，第1 天被告摸你2 次？）我有點忘記了，大約2 、
      3 次」、「（被告第1 次摸你時，有無其他人看到？）沒
      有」、「（此外被告還有何時摸過你？我小學5 年級時」
      、「（5 年級時，被告是幾月幾日摸你的？）我不記得了
      」、「（上開2 次被告摸你，有無其他人看到？）都沒有
      人看到」、「（被告摸你是否要懲罰你？）我記得有次我
      課文唸錯，他就摸我」、（被告摸你時，都摸多久？）大
      約3 秒」、「（除1 次你唸錯課文，被告摸你外，其他被
      告為何要摸你？）我不知道」、「被告為何要摸我2 次，
      我不知道」、「被告摸我時，我沒注意他的表情」等語明
      確（參本院2 卷第27正反、28正、29正頁）。可見，證人
      甲 ○對於被告摸伊胸部有幾次、時間、表情，均無法具體
      證述，復無任何證人在場目睹，則其所稱被告有性騷擾行
      為云云，僅為其單方指訴，並未能具體指明有何證據方法
      以供本院調查審認。復以被告既無要求甲 ○不能將這件事
      告訴他人，也未給予甲 ○金錢或其他可供對價之物，此情
      亦與一般對兒童性騷擾之作為迴異。從而，證人甲 ○上開
      指訴，尚有瑕疵可指，且無其他積極證據以供佐證。
    2.其次，證人B 男於警詢、偵訊亦證稱：甲 ○直到98年8 月
      15日凌晨約1 點左右，因睡不著才說出上開情事，之前並
      未聽聞甲 ○有何反應等語（參警卷第15頁，偵卷第26頁）
      ；而證人即甲 ○「某補習班」同學即代號0000-0000B於偵
      訊亦證稱：「我沒有跟甲 ○在同一教室上課」、「我沒有
      聽說或看到過有同學疑似遭被告侵害情事」、「甲 ○沒有
      跟我說過被老師摸的事情」、「（甲 ○說他在補習班曾看
      過老師隔著庫子用手挖你屁股，有無此事？）沒有」等語
      明確（參偵卷第36、53、54頁）；且證人即甲 ○「某補習
      班」同學即代號0000-0000C於偵訊時，除同旨證述外，亦
      補充證稱：「我在該補習班從國小3 年級上課到5 年級，
      與甲 ○、代號0000-0000B都不在同一班」、「沒有親身經
      歷過有人碰觸我身體」等語明確（參偵卷第40頁），參核
      相符。從而，由上開3 人證述觀之，關於上開事實(一)、(二)
      之指訴，證人甲 ○從未向其父證人B 男吐露過，而就事實
      (三)之指訴，證人B 男亦不在場目睹，僅事後聽聞甲 ○轉述
      而已，亦無積極證據證明被告平日在「某補習班」任課時
      ，有對班上小朋友為性騷擾之傾向或舉動。
    3.又證人即「某補習班」班主任戊○○於本院審理時亦證稱
      ：「我們美語課是中、外師配課，外籍老師到每班上課，
      都只有半小時時間，外籍老師只有負責與學生英語會話部
      分」、「學生在這半個鐘頭裡，沒有做功課」、「這半個
      鐘頭外籍教師的課，不管學生在做什麼，都全部要停下來
      」、「如果外師有叫小朋友起來念課文或到白板寫答案，
      其他同學在場，當然會看到所有做的事，因每一班都有學
      生在」、「外師只要進入教室，一開始他會作一些美語暖
      身的運動，或複習上一堂課的東西，比如帶一些活動，肢
      體動作、起立、坐下等方式跟學生互動」、「被告的教學
      內容就是教小朋友英文會話練習」、「（妳說學童學習一
      陣子後，都會有叛逆情形，有無其他學童以老師有性騷擾
      的說法，要離開補習班？）目前都沒有這樣的情況」、「
      （甲男或其家長在案發之前，有無跟你們反應，對於老師
      的上課方式不認同？）甲 ○與家長都沒有反應過」、「（
      就妳們對老師觀察，被告有無戀童症或特殊性格？）被告
      任職期間，我從不認為他會這樣，沒有任何跡象發現有這
      情形，也沒聽說小孩有這樣的反應，我觀察被告授課狀況
      也都很好」等語明確（參本院2 卷第42反至44反頁）；且
      證人戊○○之證述，與證人代號0000-0000B、0000-0000C
      之證述，參核相符，堪予採信。從而，起訴書所指訴被告
      有「在某補習班之教室內，趁甲 ○寫功課」、「趁甲 ○起
      立念課文」、「趁甲 ○坐在位置上唸課文」，而不及防備
      之際，走到甲 ○座位右邊，以手隔著衣服由下往上觸摸甲
      ○胸部各1 次等語，即與上開積極證據不符。
  (三)承上，證人甲 ○之證述既有瑕疵，而其所繪製之現場圖1紙
    、現場照片4 張均事後所製作，尚不足證明被告有此犯行，
    自難逕認被告有對於甲 ○性騷擾之犯行。是起訴意旨指訴被
    告上開罪嫌，尚與卷內積極事證不符，即無從為此認定。
六、綜上所述，檢察官於本案起訴所舉之證據，尚不足使本院採
    信被告有所指訴之犯行，尚有合理之懷疑存在，即無法為此
    事實之認定。此外，復查無其他積極證據足認有起訴意旨所
    指之犯行。被告既未經證明犯罪，自應為無罪之諭知。
據上論斷，應依刑事訴訟法第301 條第1 項前段，判決如主文。
本案經檢察官丁○○到庭執行職務。          
中    華    民    國    99    年    8     月    11    日
                  刑事第二庭  審判長法  官  吳進寶
                                    法  官  羅立德
                                    法  官  李昆南
以上正本證明與原本無異。
如不服本判決應於收受送達後10日內向本院提出上訴書狀，並應
敘述具體理由；如未敘述上訴理由者，應於上訴期間屆滿後20日
內向本院補提理由書（均須按他造當事人之人數附繕本）「切勿
逕送上級法院」。
中    華    民    國    99    年    8     月    11    日
                                    書記官  莊永利

司法院資訊處製作；財團法人民間司法改革基金會備份。
